【裁判字號】    89,訴,1479
【裁判日期】    900430
【裁判案由】    廢棄物清理法
【裁判全文】
臺灣臺南地方法院刑事判決                        八十九年度訴字第一四七九號
    公  訴  人  臺灣台南地方法院檢察署檢察官
    被      告  清好有限公司  設台南市東區精忠三村八九六號
    兼  代表人  乙○○
    被      告  甲○○
    選任辯護人  李合法
                陳靜雲
右列被告因違反廢棄物清理法案件，經檢察官提起公訴（八十九年度偵字第一二六三
二號），本院判決如左：
    主  文
清好有限公司法人之負責人因執行業務連續未依廢棄物清除許可證內容清除廢棄物，
處罰金拾萬元。
乙○○連續未依廢棄物清除許可證內容清除廢棄物，處有期徒刑壹年陸月。
甲○○未經主管機關許可，提供土地堆置廢棄物，處有期徒刑壹年貳月，緩刑伍年。
    事  實
一、乙○○係清好有限公司（下稱清好公司）之負責人，前於民國八十九年間因違反
    廢棄物清理法案件，經本院判處有期徒刑一年四月，併科罰金五萬元，緩刑四年
    確定，嗣於八十九年四月十一日緩刑期滿，而緩刑之宣告未經撤銷（於本案不構
    成累犯），仍不思悔改，明知清好公司為第一類乙級廢棄清理公司，從事一般廢
    棄物及一般事業廢棄物之清運業務，營業地區限於台南市轄區，最終處理場則在
    台南市城西垃圾處理場，其經主管機關許可之廢棄物清除許可證內容，並未有允
    許其將清運之垃圾堆置貯存，待分類處理後再行轉運等事項。詎乙○○基於概括
    犯意，自民國八十八年二月（起訴書誤載為八十八年五、六月）間起，以每月新
    台幣（下同）六、七千元至一萬不等之代價，徵得甲○○同意並提供其所有位於
    台南縣新化鎮頂山腳五三號廢棄養雞場之土地，供乙○○執行清好公司之業務，
    而連續將該公司收受清運之廢棄物，運至上址土地予以露天堆置貯存，並待分類
    處理後再行轉運，嚴重影響當地之環境衛生。嗣於八十八年七月十四日廢棄物清
    理法修正公布，該法第二十二條規定未經主管機關許可提供土地堆置廢置物部分
    ，增設有刑罰規定，詎甲○○自該增修刑罰條文於同年月十六日生效後，竟無適
    當污染防制設施且未向主管機關臺南縣政府申請許可，仍自斯時起，繼續提供上
    開土地供乙○○堆置廢棄物，迄於八十九年八月二十二日十四時三十分許，始經
    行政院環境保護署稽查督察大隊南區隊會同警方於上址當場查獲遭堆置大量黑色
    垃圾包及鋁箔紙等事業廢棄物及經分類後回收之各種包裝容器、鋁箔包鐵鋁罐及
    廢鐵等一般廢棄物。
二、案經台南縣政府告發及台灣台南地方法院檢察署檢察官自動檢舉偵查起訴。
    理  由
一、訊據被告乙○○對於右揭事實坦承不諱；被告甲○○固不否認提供其所有之上開
    土地供被告乙○○堆置清好公司收受清運之廢棄物等情，惟矢口否認有何違反廢
    棄物清理法之犯行，辯稱：伊於八十八年二月間將上開土地出租予清好公司堆置
    廢棄物，係在廢棄物清理法八十八年七月十四日修正公布前，伊不知那是違法行
    為，事後堆置廢棄物應屬狀態之繼續而非犯罪行為之繼續，不得依修正後之廢棄
    物清理法追溯處罰；又伊提供之上開土地係養雞場舊址，養雞場面積達二、三十
    公頃，伊提供堆置廢棄物之土地面積僅約○‧二一公頃，且土地鋪有水泥，地質
    堅硬，如於該場所堆置廢棄物，絕無可能造成污染；再者，上開土地僅出租予清
    好公司作為回收分類場之用，雖有短暫廢棄物情形，此與廢棄物清理法第二十二
    條第二項第三款之「堆置」行為，係指具「永久性」之堆積行為不相當云云。經
    查：（一）右揭事實，業據同案被告乙○○於偵審中自白不諱，且有行政院環境
    保護署稽查紀錄影本一份、清好公司自八十六年起至八十九年止之之登記資料影
    本一份、清好公司於八十八、八十九年間之廢棄物清除許可證影本二紙、現場稽
    查照片影本四張在卷可稽，而上開稽查紀錄之稽查欄內記載「四、‧‧‧勘查場
    區發現堆置大量黑色垃圾包及鋁箔紙等事業廢棄物於裸露之泥土上，附近並有成
    堆經分類後回收之各種包裝容器、鋁箔包鐵鋁罐及廢鐵。五、老闆乙○○先生坦
    承上述行為係該公司（指清好公司）所為」等語，經核現場稽查照片亦顯示該地
    有堆置大量一般及事業廢棄物之情，堪認被告甲○○確有提供上開土地供被告乙
    ○○堆置廢棄物無疑。（二）按廢棄物清理法第二十二條第二項第三款之「堆置
    」行為，其在處罰未經主管機關許可，擅自提供土地不當處置廢棄物，將危害環
    境衛生及國民健康，是凡未經主管機關許可，提供土地堆置處置廢棄物，犯罪即
    屬成立，惟在停止提供土地供堆置廢棄物之前，其違法情形仍繼續存在，而屬行
    為繼續之繼續犯。而所謂「繼續犯」，係以一個行為持續的侵害同一法益，實現
    同一犯罪構成要件，雖僅有一個行為，但其法益之不法侵害狀態，則在持續狀態
    中，此與學理上所稱之「狀態犯」，係指一行為實現一犯罪構成要件，其犯罪行
    為成立時即為犯罪完成時而成立既遂罪，法益之侵害即為完成，其本質仍屬即成
    犯，只是其後之法益破壞狀態係屬前違法狀態繼續存在，尚屬有間。是以繼續犯
    之犯罪行為繼續實施中，其間法律縱有變更，但其行為既繼續實施至新法施行之
    後，自無行為後法律變更之可言，仍應依新法處斷，當無何違反法律不溯及既往
    原則之問題（司法院大法官會議釋字第六八號解釋、最高法院二十八年上字第七
    三三號判例、八十九年台上字第二○四九、五二七一號判決意旨參照）。茲查廢
    棄物清理法第二十二條之刑罰規定，係於八十八年七月十四日，由總統以（八八
    ）華總（一）義字第八八○○一五九八一○號令公布施行，並依中央法規標準法
    第十三條規定，自公布施行日起算至第三日即八十八年七月十六日起發生效力，
    被告甲○○對此法律自無諉為不知之理，況其自此法公布施行並生效後，仍繼續
    實施提供土地堆置廢棄物行為長達一年又一個月之久，尤難認其對於應向主管機
    關台南縣政府申請許可一節，可空言辯稱毫無認知。（三）次按廢棄物清理法之
    立法目的係為有效清除、處理廢棄物，改善環境衛生，維護國民健康，尤以廢棄
    物之清除、處理業務，係基於公共利益考量，為防止不當處置廢棄物，可能造成
    重大污染行為，危害環境衛生及國民健康，是以經主管機關核發許可證，藉由政
    府公權力之介入以達事先審核及事後稽查廢棄物清除、處理機構之管理目的即益
    形重要，此觀該法第一條及第二十條之規定自明。是廢棄物清理法第二十二條第
    二項第三款之「堆置」廢棄物行為，只要未經主管機關核可，在無任何污染防制
    措施之土地上堆放廢棄物，即有造成環境污染之危險，屬抽象危險犯，不以具「
    永久性」之堆積行為而造成環境污染之具體危害發生為必要，此為貫澈廢棄物清
    理法之立法目的，所為之當然解釋，與擴張解釋犯罪構成要件，類推適用之情形
    不同，亦無違背罪刑法定原則可言。縱認廢棄物清理法第二十二條第二項第三款
    之「堆置」廢棄物行為，係屬具體危險犯，然依現場稽查照片顯示該地有堆置大
    量一般及事業廢棄物，即便該地確鋪有水泥、地質堅硬，而無造成當地土壤污染
    之危險，然該廢棄物造成之空氣、水源及病媒菌滋生等環境衛生污染之危害，亦
    豈是被告甲○○上開無任何污染防制措施之堆置場所能防範。從而，被告甲○○
    既有提供上開土地供被告乙○○堆置廢棄物，業如前述，縱令被告乙○○其實際
    上使用面積僅約○‧二一公頃，亦無礙其於本案罪責之成立。綜上所述，被告甲
    ○○前開辯解，顯屬事後卸責推託之詞，自難採信。本件事證已臻明確，被告二
    人犯行均堪認定，自應依法論科。
二、核被告清好公司所為，係犯廢棄物清理法第二十二條第四項之罪；被告乙○○所
    為，係犯同法第二十二條第二項第四款之未依廢棄物清除許可證內容清除廢棄物
    罪；被告甲○○所為，係犯同法第二十二條第二項第三款之未經主管機關許可，
    提供土地堆置廢棄物罪。被告乙○○先後多次犯行，時間緊接，方法相同，觸犯
    構成要件相同之罪名，顯係基於概括犯意反覆為之，為連續犯，應依刑法第五十
    六條之規定，以一罪論，並依法加重其刑。爰審酌被告清好公司及乙○○未依規
    定清運垃圾，前經本院判刑後仍不知悔改，欠缺法紀觀念，惟被告乙○○犯後坦
    承犯行，且現場廢棄物已清理完畢，有行政院環境保護署稽查督察大隊南區隊九
    十年四月十七日水污染稽查紀錄及現場照片六幀在卷可參，其態度尚稱良好；被
    告甲○○擅自提供土地供人堆置廢棄物，毫無環境衛生保護之體認，破壞當地環
    境衛生甚鉅，亦使附近居民飽受環境污染之苦，及犯罪後猶飾詞圖卸刑責欠缺悔
    意等一切情狀，分別量處如主文所示之刑。又被告甲○○前未曾受有期徒刑以上
    刑之宣告，有卷附臺灣高等法院被告全國全案紀錄表一紙可按，其因一時失慮，
    致罹刑章，然經此偵審教訓後，應知所警惕，信無再犯之虞，本院因認所宣告之
    刑，以暫不執行為適當，併諭知緩刑五年，以勵自新。至被告清好公司因係法人
    ，其上開所處之罰金刑，因無從易服勞役，爰不為易服勞役之諭知，併此敘明。
據上論斷，應依刑事訴訟法第二百九十九條第一項前段，廢棄物清理法第二十二條第
二項第三款、第四款、第四項，刑法第十一條前段、第五十六條、第七十四條第一款
，判決主文。
本案經檢察官簡光昌到庭執行職務
中      華      民      國    九十      年      四      月     三十     日
                              臺灣臺南地方法院刑事第四庭
                                  審判長  法  官  張  菁
                                          法  官  林彥君
                                          法  官  張銘晃
右正本證明與原本無異
如不服本判決應於送達後十日內向本院提出上訴狀（應附繕本）
                                          書記官  杜孟珍
中      華      民      國    九十      年      四      月     三十     日
附錄本案論罪科刑法條全文：
廢棄物清理法第二十二條第二項第三、四款、第四項
有左列情形之一者，處一年以上五年以下有期徒刑，得併科一百萬元以下罰金︰
三、未經主管機關許可，提供土地回填、堆置廢棄物者。
四、未依第二十條規定領有廢棄物清除、處理許可證或核備文件，從事廢棄物貯
    存、清除、處理，或未依廢棄物清除、處理許可證或核備文件內容貯存、清
    除、處理廢棄物者。
法人之負責人、法人或自然人之代理人、受僱人或其他從業人員因執行業務犯第一
項、第二項之罪者，除處罰其行為人外，對該法人或自然人科以罰金。


司法院資訊處製作；財團法人民間司法改革基金會備份。
